臺灣雲林地方法院刑事判決
110年度交訴字第96號
公  訴  人  臺灣雲林地方檢察署檢察官
被      告  吳振輝


上列被告因過失致死案件，經檢察官提起公訴（110年度偵字第3
695號），被告於本院準備程序進行中，就被訴事實為有罪之陳
述，經法官告知簡式審判程序意旨，並聽取檢察官、被告之意見
後，本院合議庭裁定由受命法官獨任進行簡式審判程序，並判決
如下：
    主  文
吳振輝犯過失致人於死罪，處有期徒刑伍月，如易科罰金，以新
臺幣壹仟元折算壹日。
    事  實
一、吳振輝於民國110年4月26日晚間6時53分許，騎乘自行車（
    下稱A車）沿雲林縣口湖鄉中山路由南往北方向行駛，行駛
    至路燈編號076778號（下稱肇事處）旁，本應注意慢車應保
    持燈光及反光裝置良好與完整，且應靠右側行駛，而依當時
    天氣晴，夜間無照明，柏油路面乾燥，無缺陷，無障礙物等
    情，並無不能注意之情事，竟疏未注意上情，即率爾騎乘未
    裝設反光裝置之A車在外側車道中央，且未靠右行駛，適有
    吳柏毅騎乘車牌號碼000-000號普通重型機車（下稱B車）沿
    同路段同向直行於吳振輝後方，因疏未注意車前狀況，在肇
    事處撞擊吳振輝所騎乘之A車，雙方均人車倒地，吳柏毅受
    有外傷性顱內出血、左側腓骨骨折等傷害，經送醫救治後，
    仍因中樞、呼吸衰竭死亡。嗣吳振輝於肇事後未被發覺前，
    於警方抵達醫院處理時，表明為肇事者而自首接受裁判。
二、案經吳柏毅之配偶紀沛宸訴由臺灣雲林地方檢察署檢察官偵
    查起訴。
    理  由
壹、程序部分：
    本件被告吳振輝所犯之罪，為死刑、無期徒刑、最輕本刑為
    3 年以上有期徒刑以外之罪，且非屬高等法院管轄第一審之
    案件，被告於準備程序進行中，先就被訴事實為有罪之陳述
    ，經法官告知簡式審判程序之旨，並聽取檢察官及被告之意
    見後，本院合議庭依刑事訴訟法第273 條之1 第1 項之規定
    ，裁定由受命法官獨任進行簡式審判程序，是本案之證據調
    查程序及有關傳聞法則證據能力之限制，依同法第273 條之
    2 之規定，不受同法第159 條第1 項、第161 條之2 、第16
    1 條之3 、第163 條之1 及第164 條至第170 條之規定所拘
    束。
貳、實體部分：
一、認定犯罪事實所憑之證據及理由：
  ㈠上開犯行，業據被告於警詢、偵查及本院審理時均坦承不諱
    （偵卷第29頁至第31頁、第53頁至第55頁；本院卷第37頁）
    ，核與證人即告訴人紀沛辰之指述情節相符（相卷第23頁至
    第24頁、第95頁至第97頁、偵卷第33頁至第34頁），並有道
    路交通事故現場圖（相驗卷第25頁）、道路交通事故調查報
    告表（一）、（二）（相驗卷第27頁至第29頁）、中國醫藥
    大學北港附設醫院司法相驗病歷摘要（相驗卷第81頁）、中
    國醫藥大學北港附設醫院診斷證明書（相驗卷第83頁）、臺
    灣雲林地方檢察署相驗屍體證明書（相驗卷第99頁）、臺灣
    雲林地方檢察署檢驗報告書（相驗卷第103頁至第127頁）、
    相驗照片（相驗卷第137頁至第149頁）、現場照片19幀（相
    驗卷第31頁至第45頁上方照片、第59頁至第61頁）、監視器
    畫面截圖（相驗卷第45下方照片至第57頁）在卷可稽，足以
    擔保被告之自白與事實相符。
　㈡按慢車不得擅自變更裝置，並應保持煞車、鈴號、燈光及反
    光裝置等安全設備之良好與完整；慢車行駛之車道，應依標
    誌或標線之規定行駛；無標誌或標線者，應依下列規定行駛
    ：應在劃設之慢車道上靠右順序行駛，在未劃設慢車道之
    道路，應靠右側路邊行駛，道路交通安全規則第119條第1項
    、第124 條第3 項第1 款前段分別定有明文。被告為具通常
    社會經驗之成年人，對於上情自應知悉，而依當時天氣晴，
    夜間無照明，柏油路面乾燥，無缺陷，無障礙物等情，並無
    不能注意之情事，竟疏未注意上情，貿然騎乘未裝設反光裝
    置或燈光之A車在外側車道中央而未靠右行駛，致疏未注意
    車前狀況之吳柏毅騎乘B車由後方撞上A車，被告對於本件車
    禍事故之發生應有過失無疑。衡酌吳柏毅疏未注意車前狀況
    由後撞向被告前車之過失情節應較重，則被告應就本件交通
    事故負次要之肇事責任。再者，本件經送交通部公路總局嘉
    雲區車輛行車事故鑑定會鑑定後，結果略以：吳柏毅駕駛普
    通重型機車，夜間未注意車前狀況，由後追撞未靠右騎乘之
    腳踏自行車，為肇事主因；被告騎乘腳踏自行車，夜間未靠
    右騎乘且未開啟（未裝設）燈光，妨礙車輛通行，為肇事次
    因等情，有交通部公路總局嘉義區監理所110年8月10日嘉監
    鑑字第1100079267號函暨嘉雲區車輛行車事故鑑定會鑑定意
    見書（偵卷第17頁至第21頁）在卷可考，鑑定意見亦同本院
    認定，堪認被告確有過失無誤。
  ㈢此外，吳柏毅確因本件車禍受有外傷性顱內出血、左側腓骨
    骨折等傷害，送醫救治後，仍因中樞、呼吸衰竭死亡等情，
    有中國醫藥大學北港附設醫院司法相驗病歷摘要（相驗卷第
    81頁）、中國醫藥大學北港附設醫院診斷證明書（相驗卷第
    83頁）、臺灣雲林地方檢察署相驗屍體證明書（相驗卷第99
    頁）、臺灣雲林地方檢察署檢驗報告書（相驗卷第103頁至
    第127頁）在卷可憑，被告之過失行為與吳柏毅之死亡結果
    有相當因果關係。
  ㈣綜上所述，本件事證明確，被告犯行堪予認定，應依法論科
    。
二、論罪科刑之理由：
  ㈠核被告所為，係犯刑法第276 條之過失致人於死罪。又被告
    於肇事後，經送往醫院救治，在員警到達醫院尚不知肇事者
    為何人前，向員警表示其為肇事A車之騎乘人，而自首接受
    裁判等情，有雲林縣警察局北港分局交通分隊道路交通事故
    肇事人自首情形紀錄表（相驗卷第69頁）在卷可佐，爰依刑
    法第62條前段之規定，減輕其刑。
  ㈡爰以行為人之責任為基礎，審酌被告騎乘A車本應謹慎注意遵
    守交通規則，以維護自身與其他用路人之安全，竟疏未注意
    裝設燈光或反光裝置，且未靠右行駛，導致疏未注意車前狀
    況之吳柏毅騎乘B車撞上A車，造成被害人吳柏毅死亡，被害
    人家屬紀沛宸等人受有難以平復之傷痛，被告過失行為所造
    成之結果實非輕微。然慮及本件交通事故之發生，吳柏毅未
    充分注意車前狀況撞擊被告A車為肇事主因，被告騎乘A自行
    車在前遭撞係肇事次因，且被告因遭吳柏毅撞擊自身也受有
    傷害，另被告無因犯罪受法院科刑宣告之刑事前案紀錄，有
    臺灣高等法院被告前案紀錄表1 份在卷可查，素行良好，犯
    後復已坦承犯行，應有悔意，且被告年事已高，令入監獄施
    以矯治之必要性不高。並考量被告於審判中自陳有三名子女
    ，現無業及國小畢業之教育程度等一切情狀，量處如主文所
    示之刑，並諭知易科罰金之折算標準。
據上論斷，依刑事訴訟法第299 條第1 項前段、第273 條之1第1
 項，刑法第276 條、第62條前段、第41條第1項，刑法施行法第
1 條之1 第1 項，判決如主文。
本案經檢察官蔡少勳偵查起訴；檢察官陳淑香到庭執行職務。
中    華    民    國  110     年    11    月    29    日
                  刑事第七庭    法  官  簡廷恩
以上正本證明與原本無異。
如不服本判決應於收受判決後20日內向本院提出上訴書狀，並應
敘述具體理由；其未敘述上訴理由者，應於上訴期間屆滿後20日
內向本院補提理由書（均須按他造當事人之人數附繕本）「切勿
逕送上級法院」。
告訴人或被害人如對於本判決不服者，應具備理由請求檢察官上
訴，其上訴期間之計算係以檢察官收受判決正本之日期為準。
                                書記官  許馨月
中　　華　　民　　國　　110 　年　　11　　月　　29　　日
附錄本案論罪科刑之法條全文：
中華民國刑法第276條
因過失致人於死者，處 5 年以下有期徒刑、拘役或50萬元以下
罰金。